【裁判字號】    98,上易,2759
【裁判日期】    981222
【裁判案由】    竊盜
【裁判全文】
臺灣高等法院刑事判決                98年度上易字第2759號
上  訴  人
即  被  告    乙○○
上列上訴人因竊盜案件，不服臺灣基隆地方法院98年度易字第4
70號，中華民國98年10月6日第一審判決（起訴案號：臺灣基隆
地方法院檢察署98年度偵字第3518號），提起上訴，本院判決如
下：
    主  文
上訴駁回。
    事  實
一、乙○○前因違反麻醉藥品管理條例等案件，經臺灣基隆地方
    法院於民國（下同）82年2月22日以81年度訴字第544號判決
    判處有期徒刑10月、8月、3月，應執行有期徒刑1年8月，嗣
    由本院於82年7月12日以82年度上訴字第2242號駁回上訴確
    定；又因竊盜案件，經臺灣桃園地方法院於83年6月29日以
    83年度易字第2257號判決判處有期徒刑5月確定，並與上開
    3罪，由臺灣桃園地方法院裁定合併應執行有期徒刑2年；再
    因違反麻醉藥品管理條例案件，經臺灣基隆地方法院於82年
    12月24日以82年度訴字第396號判決有期徒刑8月、5年4月，
    合併執行有期徒刑5年8月，嗣由本院以83年度上訴字第1457
    號就上開宣告有期徒刑8月部分駁回上訴確定，復以84年度
    上更（一）字第127號判決就上開宣告有期徒刑5年4月部分
    ，撤銷改判有期徒刑5年3月（此2案嗣經本院裁定應執行有
    期徒刑5年7月）；上揭各罪接續執行，而於85年5月21日假
    釋出監（嗣經撤銷假釋，尚餘殘刑4年4月27日）。又因施用
    毒品案件，經臺灣桃園地方法院於91年3月5日以91年度易字
    第145號判決有期徒刑10月確定，並接續執行上揭殘刑4年4
    月27日，迄於95年11月22日執行完畢。
二、乙○○復意圖為自己不法之所有，於98年4月13日下午某時
    （非夜間），先攀爬至甲○○位於臺北市○○區○○街49巷
    2號住處隔壁3樓鐵窗，再踩踏至甲○○上址住處3樓陽臺，
    將具有防閑功能之浴室窗戶拆下後，踰越窗戶侵入上址，竊
    取甲○○所有之SONY筆記型電腦1臺（型號為VGN-TX27TB/B
    ）、人民幣3500元、POLO外套1件、D&G咖啡色皮帶1條、新
    臺幣200元、數位相機1臺、手錶3只、翻譯機2臺得手。並於
    作案時不慎將頭戴之紅色棒球帽1頂遺落在3樓浴室外之行李
    箱上。嗣經甲○○報警處理，經警在現場起獲乙○○所有之
    紅色棒球帽，經檢驗該帽子之DNA與乙○○相符，而查獲上
    情。
三、案經臺北市政府警察局大同分局移送臺灣士林地方法院檢察
    署檢察官呈請臺灣高等法院檢察署檢察長核轉臺灣基隆地方
    法院檢察署檢察官偵查起訴。
    理  由
壹、證據能力部分：
一、證人依法應具結而未具結者，其證言不得作為證據，刑事訴
    訟法第158條之3定有明文。又被害人乃被告以外之人，本質
    上屬於證人，其陳述被害經過，亦應依人證之法定偵查、審
    判程序具結，方得作為證據。因此，被害人就與待證事實有
    關之被害經過所親自聞見之具體事實為陳述，亦應踐行刑事
    訴訟法第158條之3之規定，使其以證人身分具結，其陳述（
    證言）始為合法之證據資料，係屬證據能力之條件。最高法
    院93年臺上字第6578號判例明揭此旨。被害人甲○○雖於98
    年7月15日接受檢察官訊問，惟該次訊問所為之證言，未依
    法令被害人甲○○具結，此觀諸該次訊問筆錄即明（同上偵
    卷第58頁至59頁）。被害人甲○○於偵查中向檢察官所為之
    陳述，既未依法具結，揆諸前開說明，依法無證據能力，合
    先敘明。
二、按被告以外之人於審判外之言詞或書面陳述，除法律有規定
    者外，不得作為證據；被告以外之人於審判外之陳述，雖不
    符前4條之規定，而經當事人於審判程序同意作為證據，法
    院審酌該言詞陳述或書面陳述作成時之情況，認為適當者，
    亦得為證據；當事人、代理人或辯護人於法院調查證據時，
    知有第159條第1項不得為證據之情形，而未於言詞辯論終結
    前聲明異議者，視為有前項之同意。刑事訴訟法第159條第1
    項、第159條之5就此分別定有明文。而本件所引用之供述證
    據（被害人甲○○於檢察官訊問時之指訴，未依法具結，無
    證據能力，已如前述），經本院及原審依法踐行調查證據程
    序，公訴人、被告均不爭執各該證據之證據能力，且迄言詞
    辯論終結前未就上開供述證據之證據能力聲明異議，揆諸上
    開說明，後述所引用之供述證據均有證據能力，先予敘明。
貳、實體部分
一、訊據上訴人即被告固供承：友人李季峰為被害人甲○○之弟
    ，伊曾至被害人甲○○住處2樓找李季峰，曾將紅色棒球帽
    置於2樓等情不諱，然矢口否認有竊盜犯行，於原審審理時
    辯稱：伊前於98年4月間曾前往友人李季峰位於臺北市○○
    街49巷2號2樓住處，因伊係通緝犯，所以出門會戴帽子，因
    在李季峰家上洗手間，才會將帽子脫下來，一時忘記帶走（
    原審卷第19頁）；於本院審理時辯稱：伊沒有偷，伊認識失
    主的弟弟，伊於案發前幾天去過失主住處找他弟弟拿帽子回
    來，但是沒找到，帽子也沒有拿回來，而且失主住處位於鬧
    區，應該有錄影監視器，可是當天卻壞掉，也沒有錄到伊的
    影像，而且本件作案的人，也有可能把伊的帽子從2樓拿到3
    樓，再把被害人的帽子從3樓拿到2樓云云（本院98年11月30
    日準備程序筆錄第2頁）。惟查：
（一）被害人甲○○住處於上揭時、地遭人卸下3樓浴室窗戶，
      並由窗戶處踰越侵入上址，竊取被害人甲○○所有之SONY
      筆記型電腦1臺（型號為VGN-TX27TB/B）、人民幣3500元
      、POLO外套1件、D&G咖啡色皮帶1條、新臺幣200元、數位
      相機1臺、手錶3只、翻譯機2臺等情，業據被害人甲○○
      於警詢及原審審理時證述明確（見98年度偵字第9547號卷
      第6頁、第7頁、原審第34頁至第38頁），而甲○○住處屬
      加蓋住宅，須自1樓大門出入，且1樓大門門鎖未遭破壞一
      節，亦據臺北市政府警察局大同分局人員勘察屬實，並有
      臺北市政府警察局大同分局刑案現場勘察報告、鑑識小隊
      繪製刑案現場草圖、現場勘察紀錄、勘察採證同意書、現
      場遭竊照片、證物採驗紀錄表（見同上偵卷第34頁至第50
      頁）在卷足憑。另被害人甲○○於原審審理時亦證述：伊
      位於3樓之住處，需持鑰匙開門進入，遭竊當天，3樓門鎖
      並無異狀等語（原審卷第36頁、第38頁）；且被害人甲○
      ○住處浴室之窗戶可拆解取下，亦有照片在卷可證（原審
      卷第48頁）。從而，被害人甲○○住處1樓大門、3樓門鎖
      既均未遭破壞，竊嫌應係於卸下自3樓浴室窗戶侵入被害
      人住處乙情，應堪認定。
（二）在被害人甲○○住處浴室外之行李箱上遺留紅色棒球帽1
      頂，非屬被害人甲○○所有之物，迭據被害人甲○○於原
      審審理時證述在卷（原審卷第34頁至第35頁），而經警於
      帽子採集檢體送驗結果，與被告之DNA-STR型別相符，此
      有臺北市政府警察局98年6月15日實驗室編號000000000C2
      6號鑑驗書1件（見同上偵卷第4頁至第5頁）存卷可稽，堪
      認被告行竊時確有配帶上揭棒球帽。
（三）被告雖辯稱：扣案紅色帽子遺留在證人李季峰位於2樓住
      處云云。然證人李季峰卻於原審審理時證述：被告來找伊
      時，不會到3樓，如要上廁所，在2樓上洗手間即可等語（
      原審卷第31頁至第32頁）。然觀之被告於98年間因詐欺與
      違反毒品危害防制條例，經臺灣基隆地方法院檢察署於98
      年3月26日以98基檢堂執甲緝字第271號發布通緝，此有本
      院被告全國通緝紀錄表1件在卷足憑，是被告所辯外出頭
      戴帽子之目的，係為躲避警員查緝等語屬實，益證被告於
      案發期間有頭戴帽子外出之習性。而證人甲○○於原審審
      理時亦證述：竊嫌自3樓取走伊之帽子後，將之丟棄在2樓
      樓梯口處，且將扣案紅色棒球帽遺置於3樓浴室等語（原
      審卷第34頁至第35頁），再參以自上址2樓進入被害人甲
      ○○住處3樓，需持鑰匙開啟一情，顯見被告行竊時頭戴
      扣案紅色棒球帽，嗣將之置於3樓浴室門口，錯取被害人
      甲○○所有之帽子配戴，待行至2樓才發現戴錯帽，卻因3
      樓門鎖上，只得將被害人甲○○的帽子丟棄在樓梯口處等
      情屬實，綜合印證，足認被告戴扣案紅色棒球帽前往被害
      人甲○○住處行竊無訛。又被告辯稱：有可能係他人將被
      害人與伊之帽子互換位置云云，然此僅為被告片面臆測之
      詞，委無足採。又被害人甲○○住處附近之錄影監視器雖
      因故障而未拍得被告出現於該處之畫面，然被告使用之扣
      案紅色棒球帽確已出現於被害人甲○○之住處，縱無監視
      器攝得被告竊盜犯行，亦不得執此據為有利被告之認定。
      被告前開所辯，顯係畏罪卸責之詞，要無可採。本件事證
      明確，被告之犯行，洵堪認定，應依法論科。
二、按刑法第321條第1項第2款所謂安全設備，係指依社會通常
    觀念足認為防盜之設備而言（最高法院55年臺上字第547號
    判例要旨參照）。查被告於上揭時、地之竊盜犯行，係自窗
    戶侵入為之，該窗戶依社會通常觀念具防盜之功能而屬安全
    設備。是核被告所為，係犯刑法第321條第1項第2款之踰越
    安全設備竊盜罪。又被告有事實欄一所載之犯罪及科刑執行
    情形，此有本院被告前案記錄表1件足憑，其於5年內故意再
    犯本件有期徒刑以上之罪，為累犯，應依法加重其刑。
三、原審以被告犯行明確，而適用刑法第321條第1項第2款、第4
    7條第1項，並審酌被告貪圖他人財物，而為上開竊盜犯行，
    其價值觀及守法概念有偏差，且遭竊財物迄未歸還被害人，
    亦未賠償被害人，所生損害非輕，及其犯罪手段、智識程度
    、犯後否認犯行暨檢察官求處有期徒刑8月妥適等一切情狀
    ，判處有期徒刑8月，並說明扣案之紅色棒球帽1頂，係被告
    行竊時所穿戴之物，或係為避免遭人識破而穿戴，非被告行
    竊時使用之工具，且與本件竊盜行為無直接關聯，無沒收之
    必要，爰不予宣告沒收。核其認事用法，洵無違誤，量刑亦
    屬妥適，被告上訴，仍執前開陳詞指摘原判決不當，並無理
    由，應予駁回。
據上論斷，應依刑事訴訟法第368條，判決如主文。
本案經檢察官吳茂松到庭執行職務。
中    華    民    國    98    年    12    月    22    日
                  刑事第五庭    審判長法  官  高明哲
                                      法  官  林洲富
                                      法  官  高玉舜
以上正本證明與原本無異。
不得上訴。
                                      書記官  許雅淩
中    華    民    國    98    年    12    月    22    日
附錄：本案論罪科刑法條全文
刑法第321條第1項：
犯竊盜罪而有左列情形之一者，處6月以上5年以下有期徒刑：
一  於夜間侵入住宅或有人居住之建築物、船艦，或隱匿其內而犯
    之者。
二  毀越門扇、牆垣或其他安全設備而犯之者。
三  攜帶兇器而犯之者。
四  結夥三人以上而犯之者。
五  乘火災、水災或其他災害之際而犯之者。
六  在車站或埠頭而犯之者。


司法院資訊處製作；財團法人民間司法改革基金會備份。
